臺灣高等法院臺中分院刑事判決
110年度金上訴字第813號
上  訴  人  
即  被  告  陳欽興


選任辯護人  白佩鈺律師（法扶律師）
上列上訴人即被告因洗錢防制法等案件，不服臺灣臺中地方法院
109年度金訴字第512號中華民國110年3月18日第一審判決（起訴
案號：臺灣臺中地方檢察署109年度偵字第24994、25398號；移
送併辦案號：同地檢109年度偵字第31312號），提起上訴，本院
判決如下：
    主  文
上訴駁回。
    犯罪事實及理由
一、本案經本院審理結果，認第一審判決認事用法、量刑及不為
    沒收之諭知均無違法、不當，應予維持，並引用如附件原審
    判決書記載之犯罪事實、證據及理由。
二、被告原上訴意旨略以：被告確實無幫助洗錢犯意，原審認定
    被告犯罪尚有違誤等語；嗣後於本院審理時則坦承犯行，陳
    稱目前仍積極從事志工工作，本案犯後甚感後悔，經診斷有
    焦慮及睡眠障礙，請求從輕量刑等語。
三、經查：
　㈠有關被告原上訴意旨所指無幫助洗錢犯意部分，依照附件原
    審判決理由㈡所述，已足認被告主觀上應有幫助洗錢之不確
    定故意；且被告於原審審理時即坦承犯行，上訴後於本院審
    理時，亦表示仍自白幫助洗錢犯行，故認被告此部分上訴理
    由，應屬無據。
  ㈡有關原審量刑有無過重之情：
    按刑罰之量定，屬法院自由裁量之職權行使，應審酌刑法第
    57條所列各款事由及一切情狀，為酌量輕重之標準；又在同
    一犯罪事實與情節，如別無其他加重或減輕之原因，下級審
    量定之刑，亦無過重或失輕之不當情形，則上級審法院對下
    原審法院之職權行使，原則上應予尊重。經查，原判決業已
    審酌被告係幫助犯，且於原審審理時坦承犯行，分依刑法第
    30條第2項及洗錢防制法第16條第2項減輕其刑；且於量刑審
    酌時敘明被告參與情節、智識程度及家庭經濟狀況等情；另
    參酌原審量處被告之刑度，已屬偏低且可依刑法第41條第3
    項易服社會勞動之刑度，已屬低度量刑，實難認有何量刑過
    重之情。此外，原審判決後，原審量刑參酌事由尚無嗣後變
    更之情；被告雖另補充其犯後罹有焦慮等症狀，然此新增原
    審未及審酌事由，尚難撼動原審所為量刑，故被告上訴請求
    從輕量刑，為無理由，應予駁回。
據上論結，應依刑事訴訟法第368條、第373條，判決如主文。
本案經檢察官陳信郎提起公訴，檢察官許景森移送併辦，檢察官
謝岳錦到庭執行職務。
中　　華　　民　　國　　110 　年　　7 　　月　　29　　日
             刑事第八庭　  審判長法　官　林  清  鈞
                                法　官　郭  瑞  祥
                                法　官　簡  婉  倫
以上正本證明與原本無異。
如不服本判決應於收受送達後20日內向本院提出上訴書狀，其
未敘述上訴理由者，並得於提起上訴後20日內向本院補提理由書
(均須按他造當事人之人數附繕本)「切勿逕送上級法院」。

                                書記官  林　書　慶
　　　　　　　　　　　　　　　　
中　　華　　民　　國　　110 　年　　7 　　月　　29　　日





附件：
臺灣臺中地方法院刑事判決
                                    109年度金訴字第512號
公  訴　人　臺灣臺中地方檢察署檢察官
被　　　告　陳欽興　男　（民國00年0月00日生）
                    身分證統一編號：Z000000000號
                    住○○市○○區○○街00巷00號
上列被告因違反洗錢防制法等案件，經檢察官提起公訴（109 年
度偵字第24994 、25398 號）及移送併辦（109 年度偵字第3131
2 號），本院判決如下：
    主    文
陳欽興幫助犯一般洗錢罪，處有期徒刑肆月，併科罰金新臺幣貳
萬元，罰金如易服勞役，以新臺幣壹仟元折算壹日。
    犯罪事實
一、陳欽興可預見若提供金融機構帳戶供不詳身分之人使用，可
    能遭利用於遂行財產上犯罪之目的，且可能產生遮斷資金流
    動軌跡以逃避國家追訴、處罰之效果，竟基於幫助一般洗錢
    及幫助詐欺取財之不確定故意，以交付每帳戶每10日可得新
    臺幣（下同）1 萬1000元之代價，於民國109 年5 月3 日12
    時許，在臺中市○○區○○路00○00號之統一超商天仁門市
    ，先將其向玉山商業銀行申設之帳號00000000000000號帳戶
    （下稱系爭玉山銀行帳戶）及其向台中商業銀行申設之帳號
&ZZZZ; &ZZZZ; 000000000000號帳戶（下稱系爭台中銀行帳戶）
    之提款卡密
    碼，依真實姓名年籍均不詳、自稱「周○○」之人指示，在
    該超商內操作提款機將密碼更改為「000000」後，再依「周
    ○○」指示，以寄件人「張○○」之名義，使用店對店方式
    ，將上開帳戶存摺及提款卡寄予「周○○」指定之取件超商
    及取件人，任由詐欺成員取得上開帳戶以遂行詐欺取財犯罪
    ，並幫助詐欺成員遮斷資金流動軌跡以逃避國家追訴、處罰
    之效果。嗣該詐欺成員取得上開帳戶資料後，即基於意圖為
    自己不法所有之詐欺取財犯意，分別為下列行為：
    ㈠於109 年5 月5 日16時52分許，撥打電話予王○○佯稱：
      因王○○在8more 網購公司購買時設定錯誤，重覆下單20
      筆，如欲取消需依指示操作網路銀行云云，致王○○陷於
      錯誤，於109 年5 月5 日18時12分許及同日18時30分許，
      接續匯款4 萬9920元及4 萬9912元至系爭台中銀行帳戶。
    ㈡於109 年5 月5 日19時17分許，撥打電話予毛○○（起訴
      書誤載為毛○○）佯稱：因毛○○購物時誤用到定期定額
      扣款6 次，欲取消需依指示操作網路銀行云云，致毛○○
      陷於錯誤，於109 年5 月5 日20時42分許，匯款1 萬1339
      元至系爭玉山銀行帳戶內。
    ㈢於109 年5 月5 日18時53分許，撥打電話予劉○○佯稱：
      劉○○購物刷卡時，因ePure 公司作業疏失，將自動扣款
      ，如需取消需依指示操作提款機云云，致劉○○陷於錯誤
      ，接續於109 年5 月5 日匯款5 萬4 元及4 萬5228元至系
      爭玉山銀行帳戶內。
    ㈣於109 年5 月5 日20時30分許，撥打電話予王○○佯稱：
      其係中國信託客服人員，因公司將訂單打錯，將重複扣款
      12次，如欲恢復帳戶需依指示操作網路銀行云云，致王藝
      臻陷於錯誤，接續於109 年5 月5 日21時7 分許及同日21
      時11分許，操作網路銀行轉帳2 萬4024元及6006元（均不
      含手續費）存入系爭玉山銀行帳戶內。
    嗣王○○、毛○○、劉○○、王○○分別查覺受騙報警處理
    ，經警循線查知上情。
二、案經案經桃園市政府警察局八德分局報告及王○○、毛○○
    、劉○○訴由臺中市政府警察局清水分局報告臺灣臺中地方
    檢察署檢察官偵查起訴。
    理    由
一、證據能力之說明：
    ㈠本判決所引用被告以外之人於審判外之言詞或書面陳述，
      均經本院於審理時當庭直接提示而為合法調查，檢察官、
      被告陳欽興均同意作為證據（見本院卷第84頁），本院審
      酌前開證據作成或取得狀況，均無非法或不當取證之情事
      ，亦無顯不可信情況，故認為適當而均得作為證據，依刑
      事訴訟法第159 條之5 規定，均具有證據能力。
    ㈡本判決以下所引用之非供述證據，均與本案事實具有自然
      關聯性，且核屬書證、物證性質，又查無事證足認有違背
      法定程式或經偽造、變造所取得等證據排除之情事，復經
      本院依刑事訴訟法第164 條、第165 條踐行物證、書證之
      調查程序，亦堪認均有證據能力。
二、認定犯罪事實之理由及證據：
    ㈠訊據被告就上開犯罪事實於審判中坦承不諱（見本院卷第9
      0頁），並經證人王○○、毛○○、劉○○、王○○於警詢中證述
      明確（見109 偵31312 卷第127-129 、135-139、147-150
       、161-163 、164-165 、167-168 頁），復有7-11交貨
      便顧客留存聯及電子發票證明聯、系爭玉山銀行帳戶顧客
      基本資料及交易明細表、系爭台中銀行帳戶開戶資料及交
      易明細表、告訴人劉○○存摺內頁影本、告訴人劉○○手機翻
      拍照片（見警卷第11、17-19 、21-29 、113 、115 頁）
      、被害人王○○手寫匯款紀錄、被害人王○○彰化銀行帳戶交
      易明細表、被害人王○○中國信託銀行帳戶交易明細表、被
      害人王○○郵局帳戶交易明細表、被害人王○○交易紀錄手機
      翻拍照片及自動櫃員機交易明細表（見109 偵24994 卷第
      45-47 、49、51、53、55-77 頁）、被告手機翻拍照片（
      見109 偵25398 卷第35-81 頁）、告訴人毛○○交易紀錄手
      機翻拍照片（見109 偵31312卷第155-156 頁）附卷可憑
      ，足認被告之自白與事實相符，堪以採信。
    ㈡按刑法上之故意，分為直接故意（確定故意）與間接故意
      （不確定故意），行為人對於構成犯罪之事實，明知並有
      意使其發生者，為直接故意；行為人對於構成犯罪之事實
      ，預見其發生而其發生並不違背其本意者，為間接故意。
      又幫助犯之成立，以行為人主觀上認識被幫助者正欲從事
      犯罪或係正在從事犯罪，且該犯罪有既遂之可能，而其行
      為足以幫助他人實現構成要件者，即具有幫助故意，並不
      以行為人確知被幫助者係犯何罪名為必要。又按金融帳戶
      之存摺、提款卡及密碼為個人存取存款之媒介與憑證，故
      開戶時須經金融機構審核申辦者之身分，並設定密碼、印
      鑑章等安全措施，以防不法份子盜領存款，是金融帳戶對
      個人而言，乃屬重要且極為私密之資料。而自然人及法人
      均可向各金融機構申辦帳戶，在正常使用情形下，並無使
      用他人帳戶之必要，以被告年紀、高職資訊科肄業、先前
      從事工地散工、貨運司機及搬運工之智識經驗，就上情應
      無不知之理，竟在未曾見過「周○○」本人，亦不確定其身
      分正確性之情形下，先依照「周○○」之指示更改上開帳戶
      提款卡密碼後，將上開帳戶之存摺及提款卡以店到店方式
      寄至「周○○」指示之收件超商，且寄件人名義係使用「張
      ○○」，亦非被告本人名義，被告應足以預見「周○○」行事
      躲躲藏藏，且指示事項極為怪異，且因被告已按「周○○」
      指示更改上開帳戶密碼，是被告主觀上應可預見「周○○」
      於取得上開帳戶後，即可任意使用上開帳戶，被告將喪失
      對上開帳戶之管理使用權限，竟仍貿然按「周○○」將上開
      帳戶提供予身分不詳之「周○○」，堪認被告對於「周○○」
      正欲從事犯罪或係正在從事犯罪一節有所認識，仍為貪圖
      每帳戶每10日可得1 萬1000元之利益，而基於不確定故意
      提供上開帳戶。
    ㈢綜上所述，本案事證明確，被告上揭犯行堪以認定，應依
      法論科。
三、論罪科刑：
    ㈠按刑法上之幫助犯，係指行為人主觀上以幫助他人犯罪之
      意思，而客觀上從事構成要件以外之行為，應論以幫助犯
      。次按幫助犯應負之責任，以對於正犯所實行之犯罪行為
      有所認識為必要；若正犯所犯之事實，超過幫助者認識之
      範圍時，則就該超過部分，其事前既不知情而無犯意，自
      不負幫助之責（最高法院101 年度台上字第3452號判決意
      旨參照）。又按行為人提供金融帳戶提款卡及密碼予不認
      識之人，非屬洗錢防制法第2 條所稱之洗錢行為，不成立
      同法第14條第1 項一般洗錢罪之正犯；如行為人主觀上認
      識該帳戶可能作為收受及提領特定犯罪所得使用，他人提
      領後即產生遮斷資金流動軌跡以逃避國家追訴、處罰之效
      果，仍基於幫助之犯意而提供，應論以幫助犯同法第14條
      第1 項之一般洗錢罪（最高法院108 年度台上大字第3101
      號裁定意旨參照）。經查，被告雖係提供上開帳戶之存摺
      、提款卡容任詐欺成員作為人頭帳戶使用，然被告除提供
      上開帳戶供他人作為詐欺取財犯行使用外，並無證據證明
      其有親自提款或匯款之行為，即難認其有收受、持有或使
      用特定犯罪所得，或有移轉或變更特定犯罪所得之行為，
      卷內復無證據證明被告即為實施詐術詐欺被害人之人，僅
      能認定被告係以幫助他人犯罪之意思，實施上開犯罪構成
      要件以外之行為，故被告所為應認係構成一般洗錢罪之幫
      助犯。公訴及移送併辦意旨認被告構成一般洗錢罪之正犯
      ，尚有誤會。
    ㈡核被告所為，係犯刑法第第30條第1 項、洗錢防制法第14
      條第1 項之幫助一般洗錢罪及刑法第30條第1 項、第339
      條第1 項之幫助詐欺取財罪。
    ㈢臺灣臺中地方檢察署檢察官以109 年度偵字第31312 號移
      送併辦被告詐欺案件，因與原起訴之犯罪事實為同一案件
      ，爰由本院併予審理。
    ㈣被告係以一行為同時觸犯幫助詐欺取財罪及幫助一般洗錢
      罪，又以一行為同時侵害4 名被害人之法益，為想像競合
      犯，依刑法第55條前段規定，應從一重及情節較重論以幫
      助一般洗錢罪處斷。
    ㈤刑之減輕：
      1.被告基於幫助之犯意而為詐欺取財罪構成要件以外之行
        為，為幫助犯，衡諸其犯罪情節，爰依刑法第30條第2
        項規定，按正犯之刑減輕。
      2.按犯前2 條之罪，在偵查或審判中自白者，減輕其刑，
        洗錢防制法第16條第2 項定有明文。查被告就本案幫助
        一般洗錢犯行，於審判中自白犯行，爰依上開規定減輕
        其刑，並遞減輕之。
    ㈥爰審酌被告為圖己利，按「周○○」指示更改上開帳戶提款
      卡密碼後，將上開帳戶之存摺及提款卡提供予身分不詳之
      「周○○」，助長財產犯罪者遂行詐欺取財之目的，同時使
      犯罪者得以隱匿真實身分，增加查緝罪犯之困難，助長犯
      罪氣焰，危害社會治安，且迄未與告訴人達成和解或賠償
      其所受損害，行為實值非難；惟考量被告未實際參與一般
      洗錢及詐欺取財之構成要件行為，暨其智識程度、家庭經
      濟狀況（見本院卷第91頁）等一切情狀，量處如主文所示
      之刑，並就罰金部分，諭知易服勞役之折算標準，以示懲
      儆。
四、沒收：
    ㈠按犯罪所得，屬於犯罪行為人者，沒收之，但有特別規定
      者，依其規定；前2 項之沒收，於全部或一部不能沒收或
      不宜執行沒收時，追徵其價額，刑法第38條之1 第1 項、
      第3 項分別定有明文。經查，依卷內證據資料，尚無從認
      定被告已取得本案犯罪所得，被告復稱其並未取得「周○○
      」所述之報酬，基於罪疑惟輕原則，尚無從宣告沒收。
    ㈡至洗錢防制法第18條第1 項固規定「犯第14條之罪，其所
      移轉、變更、掩飾、隱匿、收受、取得、持有、使用之財
      物或財產上利益，沒收之；犯第15條之罪，其所收受、持
      有、使用之財物或財產上利益，亦同」，此一規定採取義
      務沒收主義，只要合於前述規定，法院即應為相關沒收之
      諭知，然該洗錢行為之標的是否限於行為人所有者始得宣
      告沒收，法無明文，實務上一向認為倘法條並未規定「不
      問屬於犯罪行為人與否均沒收」時，自仍以屬於被告所有
      者為限，始應予沒收。暨參諸最高法院100 年度台上字第
      5026號判決「毒品危害防制條例第19條第1 項關於沒收之
      規定，固採義務沒收主義，凡犯同條例第4 條至第9 條、
      第12條、第13條或第14條第1 項、第2 項之罪者，其供犯
      罪所用或因犯罪所得之財物，均應諭知沒收。但該法條並
      未規定「不問屬於犯罪行為人與否」，均沒收之，自仍以
      屬於被告所有者為限，始應予以沒收」之意旨，本院認在
      洗錢防制法並未規定「不問屬於犯罪行為人與否」之情形
      下，自宜從有利於被告之認定。從而，被告既未實際取得
      被害人受騙而轉帳至系爭帳戶之款項，該款項亦非在其實
      際掌控中，自無庸依洗錢防制法第18條第1 項前段規定沒
      收，附此敘明。
據上論斷，應依刑事訴訟法第299 條第1 項前段，洗錢防制法第
14條第1 項、第16條第2 項，刑法第11條前段、第30條第1 項前
段、第2 項、第339 條第1 項、第55條、第42條第3 項前段，刑
法施行法第1 條之1 第1 項，判決如主文。
本案經檢察官陳信郎提起公訴，檢察官許景森移送併辦，檢察官
郭逵到庭執行職務。
中　　華　　民　　國　 110　　年　　3 　　月　　18　　日
                  刑事第六庭  審判長法  官  唐中興
                                    法  官  李怡真
                                    法  官  田雅心
以上正本證明與原本無異。
如不服本判決應於收受送達後20日內向本院提出上訴書狀，並應
敘述具體理由；其未敘述上訴之理由者，應於上訴期間屆滿後20
日內向本院補提理由書（均須按他造當事人之人數附繕本）「切
勿逕送上級法院」。
告訴人或被害人如不服判決，應備理由具狀向檢察官請求上訴，
上訴期間之計算，以檢察官收受判決正本之日起算。
                                    書記官  高偉庭
中　　華　　民　　國　 110　　年　　3 　　月　　18　　日
【附錄論罪科刑法條】
◎洗錢防制法第14條第1 項
有第2 條各款所列洗錢行為者，處7 年以下有期徒刑，併科新臺
幣5 百萬元以下罰金。
◎中華民國刑法第339 條第1 項
意圖為自己或第三人不法之所有，以詐術使人將本人或第三人之
物交付者，處5 年以下有期徒刑、拘役或科或併科50萬元以下罰
金。
◎中華民國刑法第30條第1 項
幫助他人實行犯罪行為者，為幫助犯。雖他人不知幫助之情者，
亦同。